【裁判字號】    99,易,1740
【裁判日期】    990921
【裁判案由】    賭博
【裁判全文】
臺灣高雄地方法院刑事判決              99年度易字第1740號
公訴人  臺灣高雄地方法院檢察署檢察官
被  告  乙○○
        戊○○
        丙○○
        丁○○
上列被告因賭博案件，經檢察官提起公訴（99年度偵字第11714
號），本院判決如下：
    主  文
乙○○、戊○○共同犯意圖營利聚眾賭博罪，各處有期徒刑參月
，如易科罰金，均以新臺幣壹仟元折算壹日。扣案之天九牌壹副
、骰子參拾伍顆，均沒收。
丙○○在公眾得出入之場所賭博財物，處罰金新臺幣壹萬元，如
易服勞役，以新臺幣壹仟元折算壹日。扣案之前開天九牌壹副、
骰子參拾伍顆，及賭資新臺幣拾貳萬壹仟元，均沒收。
丁○○無罪。
    事  實
一、乙○○、戊○○為夫妻關係，詎2 人竟因家庭經濟狀況不佳
    ，基於意圖營利供給賭博場所、聚眾賭博之犯意聯絡，推由
    乙○○先於民國99年3 月28日出面向不知情之丁○○，承租
    高雄縣林園鄉○○村○○路278 號2 樓（下稱前開房屋），
    並闢之為公眾得出入之賭博場所，另戊○○則按乙○○之指
    示，購買天九牌1 副、骰子35顆，並邀約具有在公眾得出入
    場所賭博財物犯意之丙○○應允擔任天九牌賭局之莊家，乙○○、戊○○即共同約自99年3 月29日22時起，聚集丙○○
    ，及亦具有在公眾得出入場所賭博財物犯意之張簡富美、李
    阿秀、陳思曇、楊月梅、鄭月李、郭鈴琴、蔡映鵬、許素玉
    、陳啟清、林天送、蘇丁彬、林木村、張耕維、阮祺晏、何
    桂美、黃文良、李林素珠、陳下芳、朱陳錦鳳等不特定賭客
    （除丙○○外，其餘賭客所涉賭博罪嫌，均未據檢察官偵辦
    ），在前開房屋內，由丙○○擔任莊家，並使用前開天九牌
    及骰子資為賭具，而以每次由3 位賭客下場抓牌（俗稱「莊
    腳」），並由莊家丙○○按所擲骰子之合計點數決定順序發
    牌，各該下場賭客再逐一出示手中執牌而與莊家丙○○手中
    執牌比大小，如下場賭客所執點數比莊家丙○○大，莊家丙○○則按下場賭客押注金額賠付1 倍之賭金，反之，則賭金
    悉歸莊家丙○○所有；至於未下場抓牌之其餘賭客，也可從
    旁押注金額（即俗稱「插花」），如押中（指押注之下場抓
    牌者係贏家），莊家丙○○亦予賠付押注金1 倍之金額，如
    未押中，則押注金即由莊家丙○○取走等方式，賭博（對賭
    ）財物。戊○○再依乙○○之指示待在前開房屋內看場子，
    並於莊家丙○○贏錢時，按次向莊家丙○○抽取新臺幣（下
    同）100 元之抽頭金以營利。嗣為警據報於99年3 月30日0
    時25分許，前往前開房屋執行取締查獲，並扣得前開當場賭
    博之器具即天九牌1 副、骰子35顆，及賭檯（賭桌）上財物
    12萬1,000 元，乃悉全情。
二、案經高雄縣政府林園分局報請臺灣高雄地方法院檢察署檢察
    官偵查起訴。
    理  由
壹、證據能力方面
    本判決所引用之證據資料（詳後引用之各項證據），其中係
    屬傳聞證據部分，縱無刑事訴訟法第159 條之1 至第159 條
    之4 或其他規定之傳聞證據例外情形，因被告乙○○、戊○○、丙○○、丁○○及檢察官均已同意作為證據使用（本院
    審易字卷第27頁、本院易字卷第31-36 頁參照），且本院審
    酌卷內並無事證顯示各該陳述之作成時、地與週遭環境，有
    何致令陳述內容虛偽、偏頗之狀況後，也認為適當，依刑事
    訴訟法第159 條之5 第1 項之規定，為傳聞法則之例外，應
    有證據能力。
貳、有罪部分
一、訊據被告丙○○坦承前開犯行不諱，另被告乙○○、戊○○
    固分別坦認出面承租前開房屋嗣作為賭博場所、受被告乙○○指示購買前開天九牌及骰子資為賭具等事實，惟被告乙○○、戊○○均矢口否認有何圖利供給賭博場所、圖利聚眾賭
    博等犯行，被告戊○○辯稱：我是在前開房屋內賭博，不是
    依被告乙○○看場子云云；另被告乙○○則以：我與戊○○
    均未收取抽頭金營利等語置辯。經查：
  (一)被告乙○○於99年3 月28日出面承租前開房屋，並闢之為公
    眾得出入之賭博場所，另被告戊○○則按被告乙○○之指示
    ，購買天九牌1 副、骰子35顆置於前開房屋充作賭具，而被
    告丙○○及張簡富美、李阿秀、陳思曇、楊月梅、鄭月李、
    郭鈴琴、蔡映鵬、許素玉、陳啟清、林天送、蘇丁彬、林木
    村、張耕維、阮祺晏、何桂美、黃文良、李林素珠、陳下芳
    、朱陳錦鳳等不特定賭客即約自99年3 月29日22時起，在前
    開房屋內，使用前開購買天九牌1 副、骰子35顆資為賭具，
    由被告丙○○擔任莊家，以前述方式對賭財物；又員警於99
    年3 月30日0 時25分許，在前開房屋執行取締賭博勤務之際
    ，被告戊○○、丙○○均在場，且員警並扣得前開天九牌1
    副、骰子35顆等當場賭博之器具，及賭檯（賭桌）上之財物
    12萬1,000 元各節，分據被告乙○○（偵卷第12 -13頁、本
    院審易字卷第22-23 頁、本院易字卷第23頁）、戊○○（偵
    卷第15、108-109 頁）、丙○○（偵卷第21-24 、110-111
    頁、本院易字卷第23頁）各自陳明在卷，核與證人張簡富美
    、李阿秀、陳思曇、楊月梅、鄭月李、郭鈴琴、蔡映鵬、許
    素玉、陳啟清、林天送、蘇丁彬、林木村、張耕維、阮祺晏
    、何桂美、黃文良、李林素珠、陳下芳、朱陳錦鳳之警詢中
    陳述（偵卷第25-75 頁），均大致相符，並有高雄縣政府警
    察局林園分局搜索扣押筆錄暨扣押物品目錄表（偵卷第8-11
    頁）、現場及扣押物品照片（偵卷第85-88 、114 頁）等件
    在卷，及前開天九牌1 副、骰子35顆及賭資12萬1,000 元扣
    案可稽，自堪認定。
  (二)被告戊○○、乙○○雖分別以首開情詞置辯。惟查，證人丙○○迭於偵查及本院審理中證稱：當天我先打電話問被告戊○○有沒有人，被告戊○○表示有人且已租好前開房屋而要
    我直接前往該處，我就到場擔任莊家，並於每次贏錢時，拿
    100 元出來給被告戊○○等語綦詳（本院易字卷第27-28 頁
    、偵卷第110 頁），且核與被告丙○○所使用行動電話翻拍
    照片（偵卷第115 頁）所示：被告丙○○所使用之行動電話
    ，確曾致電被告戊○○所使用之0000000000號行動電話一節
    ，相互吻合，原足信證人丙○○前開所述真實性甚高。資再
    佐諸被告戊○○迭於警詢、偵查中坦言：我太太（指被告乙○○，下同）叫我幫忙看場子，注意現場的狀況等語（偵卷
    第108 頁、第17頁反面）；另被告乙○○於警詢中也明確陳
    稱：「（問：你擔任什麼職務？答：）主持啊」、「（問：
    你如何抽頭？答：）你說天九牌嗎？100 啊」、「（問：為
    何你不在現場？答：）我在家顧小孩」、「（問：你在那邊
    你怎麼知道到現場？答：）我先生（指被告戊○○）打給我
    的」等語，業經本院當庭勘驗被告乙○○警詢錄音帶無訛，
    並製有勘驗筆錄在卷可憑（本院易字卷第24-25 頁），亦即
    被告乙○○於警詢中原自承係本案賭場之主持人，並按次收
    取100 元抽頭金，及在員警查獲本案後，係經被告戊○○之
    通知始到場各節，茍無其情，被告戊○○、乙○○焉可能於
    警詢（或偵查中）為前開不利於自己及配偶之陳述，而無端
    陷自己及配偶於刑責之理？益徵被告戊○○實際上確係依被
    告乙○○之指示待在前開房屋內看場子，復於莊家即被告丙○○贏錢時，按次向被告丙○○抽取100 元之抽頭金以營利
    ，被告戊○○、乙○○首開所辯，要屬子虛。
  (三)前開房屋係被告乙○○於99年3 月28日出面承租後，旋於99
    年3 月29日闢之為公眾得出入之賭博場所者，至被告戊○○
    則按被告乙○○之指示，先後擔任購置賭具、看場子暨收取
    抽頭金等工作，且另經由電話聯繫邀約被告丙○○充任天九
    牌賭局之莊家角色，俱如前述。本院茲經核，被告乙○○出
    面承租前開房屋之日期，與將前開房屋闢為賭博場所之日期
    ，僅有1 日之差，茍謂承租前開房屋之目的非在供作經營賭
    場使用，孰能置信？又被告戊○○也在1 日之極短時間內，
    按指示完成購置賭具、以電話聯繫邀約被告丙○○充任天九
    牌賭局莊家等成立賭場之必要籌備工作，繼又於賭場營運期
    間，擔任看場子暨收取抽頭金等角色，自堪推認被告乙○○
    、戊○○就以前開房屋經營賭場之圖利供給賭博場所、圖利
    聚眾賭博等犯行，存有犯意聯絡、行為分擔無訛。
  (四)綜上所述，本案事證明確，被告乙○○、戊○○、丙○○犯
    行均至堪認定，應依法論科。
二、核被告乙○○、戊○○所為，均係犯刑法第268 條前段之圖
    利供給賭博場所罪、刑法第268 條後段之圖利聚眾賭博罪；
    被告乙○○、戊○○就前開犯行存有犯意聯絡、行為分擔，
    均應論以共同正犯；被告乙○○、戊○○各以一行為觸犯前
    開2 罪名，為想像競合犯，應依刑法第55條之規定，從一重
    以意圖營利聚眾賭博罪論處。另被告丙○○所為，則係犯刑
    法第266 條第1 項前段之在公眾得出入之場所賭博財物罪。
三、本院審酌被告乙○○、戊○○以前述方式供人賭博財物而從
    中獲取不法利益；另被告丙○○圖一時貪念，在公眾得出入
    之場所賭博財物，均助長社會僥倖心理，影響社會正常經濟
    活動及妨害善良風俗，係屬不該。再者，被告戊○○前於96
    年間，即曾因賭博案件經檢察官職權不起訴處分，卻不知警
    惕，再夥同無賭博前科之被告乙○○犯下本案，且與被告乙○○俱於本案審理程序中屢屢飾詞否認犯行，不見絲毫悛悔
    真意，本院自無從輕量處之理。惟念被告乙○○、戊○○本
    案之經營賭場犯行，不到3 小時即為警查獲，犯罪所生之危
    害尚非甚鉅，及被告丙○○犯後尚知全然坦承犯行不諱，且
    本案即係藉助被告丙○○之該等陳述，因而明確認定被告乙○○、戊○○犯行，足信被告丙○○確有不願再涉入賭博罪
    之反省自身犯行舉措。末並斟酌被告乙○○、戊○○夫妻之
    家庭經濟狀況勉持，且於本案之分工，係以被告乙○○居於
    支配角色、被告戊○○則係按指示行事而較為次要，至被告
    丙○○之家庭經濟狀況則為小康等一切情狀，爰分別量處如
    主文各所示之刑（被告乙○○於本案中雖較諸被告戊○○重
    要、關鍵，但被告戊○○前有賭博經職權不起訴處分之同類
    前科，此為被告乙○○所無，是以爰就被告乙○○、戊○○
    同處相同之刑），並均諭知以1,000 元折算1 日之易科罰金
    、易服勞役折算標準。
四、扣案天九牌1 副、骰子35顆，為被告乙○○指示被告戊○○
    購買，供犯本案圖利供給賭博場所罪、圖利聚眾賭博罪所用
    之物，業經本院認明如前，應依刑法第38條第1 項第2 款、
    第3 款規定及共犯責任共同理論，於被告乙○○、戊○○所
    犯之罪項下，宣告沒收。又前開天九牌1 副、骰子35顆，及
    賭檯（賭桌）上之賭資12萬1,000 元，分屬被告丙○○犯刑
    法第266 條第1 項前段在公眾得出入之場所賭博財物罪，當
    場賭博之器具、在賭檯之財物，不問屬於被告丙○○與否，
    均應依刑法第266 條第2 項規定沒收之。至員警於99年3 月
    30日併予查扣之塑膠帆布1 張及夾子18只，並無事證足資認
    定與本案犯行具有何直接相關，本院自無由為沒收之宣告。
參、無罪部分
一、公訴意旨另略以：被告丁○○明知被告乙○○、戊○○夫婦
    承租前開房屋之目的，乃在作為賭博場所使用，竟基於幫助
    被告乙○○犯罪之意思，將前開房屋出租予被告乙○○，而
    提供予被告乙○○作為賭博場所，以獲取租金，所為係犯刑
    法第30條、刑法第268 條前段之幫助犯圖利供給賭博場所罪
    嫌等語。
二、按犯罪事實應依證據認定之，無證據不得認定犯罪事實；不
    能證明被告犯罪，應諭知無罪之判決，刑事訴訟法第154 條
    第2 項、第301 條第1 項前段分別定有明文。另按刑事訴訟
    法第161 條第1 項規定，檢察官就被告犯罪事實，應負舉證
    責任，並指出證明之方法。因此，檢察官對於起訴之犯罪事
    實，應負提出證據及說服之實質舉證責任。倘其所提出之證
    據，不足為被告有罪之積極證明，或其指出證明之方法，無
    從說服法院以形成被告有罪之心證，基於無罪推定之原則，
    自應為被告無罪判決之諭知（最高法院92年臺上字第128 號
    判例要旨參照）。
三、公訴意旨認被告丁○○涉及此部分罪嫌，乃係以被告丁○○
    、乙○○、戊○○之陳述，卷附高雄縣政府警察局林園分局
    搜索扣押筆錄暨扣押物品目錄表、現場照片等件，及扣案前
    開天九牌1 副、骰子35顆及賭資12萬1,000 元資為論據。訊
    據被告丁○○堅辭否認此部分犯行，辯稱：我將前開房屋出
    租予被告乙○○之際，並不知道被告乙○○竟會將前開房屋
    闢為公眾得出入之賭博場所等語。
四、經查：
  (一)依被告丁○○、乙○○、戊○○之陳述，與卷附高雄縣政府
    警察局林園分局搜索扣押筆錄暨扣押物品目錄表，及扣案前
    開天九牌1 副、骰子35顆及賭資12萬1,000 元等物，僅堪認
    被告乙○○、戊○○共同用以經營賭場之前開房屋，乃係被
    告丁○○所有並出租者等情。而將房屋出租予他人使用，乃
    係慣見之交易而未必與犯罪相涉，茍無確切事證足認出租人
    參與承租人之犯行，或對承租人所為犯行提供助力，原無由
    責令出租人務須就承租人在租賃標的物內所為之違法行為，
    擔負刑事責任，本為眾所週知之理。
  (二)檢察官另以前開房屋恰位於被告丁○○住處上方，且人員出
    入均需仰賴被告丁○○住處大門、屋內梯為之一節，逕自推
    論被告丁○○必「事先」知悉被告乙○○、戊○○欲將前開
    房屋作為經營賭場使用，再進而責令被告丁○○須就被告乙○○、戊○○犯行負起幫助犯罪責，原俱嫌率斷且屬過苛。
    況證人戊○○於首次之偵訊中，即已明確證稱：當初向被告
    丁○○租屋時，我太太是跟被告丁○○說要住的等語（偵卷
    第108 頁）；另證人乙○○也於本院審理中證稱：我承租前
    開房屋時，並未向被告丁○○說要作為賭博之用，而是說要
    居住使用等語綦詳（本院易字卷第29頁反面）。本院經核證
    人戊○○、乙○○與被告丁○○之間僅為租賃關係，斷無曲
    詞迴護被告丁○○因而自陷偽證重罪之理，是以證人戊○○
    、乙○○前開證述陳述內容係屬實在而可採信，被告丁○○
    應係在誤認被告乙○○、戊○○欲將前開房屋作為居住使用
    之狀況下，始出租該屋，而要無幫助犯圖利供給賭博場所罪
    嫌甚明。
五、綜上所述，檢察官並未提出積極事證，說服本院確信被告丁○○係在明知被告乙○○、戊○○夫婦將以前開房屋充作賭
    博場所使用之狀態下，基於幫助犯罪之意思，而將前開房屋
    出租予被告乙○○作為經營賭場使用，公訴意旨所指之被告
    丁○○犯嫌既屬不足，基於無罪推定原則，本院自應就被告
    丁○○部分，依法為無罪之預知。
據上論結，應依刑事訴訟法第299 條第1 項前段、第301 條第1
項前段，刑法第28條、第268 條、第55條、第266 條第1 項、第
41條第1 項前段、第42條第3 項前段、第38條第1 項第2 款、第
3款 、第266 條第2 項，刑法施行法第1 條之1 ，判決如主文。
本案經檢察官甲○○到庭執行職務。
中    華    民    國    99    年    9     月    21    日
                  刑事第一庭  法  官  莊珮吟
以上正本證明與原本無異。
如不服本判決應於收受判決後10日內向本院提出上訴書狀，並應
敘述具體理由。其未敘述上訴理由者，應於上訴期間屆滿後20日
內向本院補提理由書(均須按他造當事人之人數附繕本)「切勿逕
送上級法院」。
中    華    民    國    99    年    9     月    21    日
                              書記官  鍾淑美
◎附錄本案所犯法條：
《刑法第268 條》
意圖營利，供給賭博場所或聚眾賭博者，處3 年以下有期徒刑，
得併科3000元以下罰金。
《刑法第266 條第1 項》
在公共場所或公眾得出入之場所賭博財物者，處1000元以下罰金
。但以供人暫時娛樂之物為賭者，不在此限。
《刑法施行法第1 條之1 》
中華民國94年1 月7 日刑法修正施行後，刑法分則編所定罰金之
貨幣單位為新臺幣。
94年1 月7 日刑法修正時，刑法分則編未修正之條文定有罰金者
，自94年1 月7 日刑法修正施行後，就其所定數額提高為30倍。
但72年6 月26日至94年1 月7 日新增或修正之條文，就其所定數
額提高為3 倍。

司法院資訊處製作；財團法人民間司法改革基金會備份。
